【裁判字號】    98,訴,1653
【裁判日期】    981230
【裁判案由】    毒品危害防制條例
【裁判全文】
臺灣高雄地方法院刑事判決              98年度訴字第1653號
公  訴  人  臺灣高雄地方法院檢察署檢察官
被      告  丁○○
上列被告因違反毒品危害防制條例案件，經檢察官提起公訴（98
年度毒偵字第4748號、98年度毒偵字第5039號、98年度毒偵字第
5045號、98年度毒偵字第5048號），被告於本院準備程序中為有
罪之陳述，經合議庭裁定由受命法官依簡式審判程序獨任審理，
本院判決如下：
    主  文
丁○○施用第一級毒品，累犯，處有期徒刑拾月；又施用第一級
毒品，累犯，處有期徒刑拾月，扣案之第一級毒品海洛因壹包（
檢驗前淨重零點壹貳肆公克，檢驗後淨重零點壹壹伍公克），沒
收銷燬之；又施用第二級毒品，累犯，處有期徒刑陸月；又施用
第一級毒品，累犯，處有期徒刑拾月，扣案之第一級毒品海洛因
壹包（檢驗前淨重零點壹零玖公克，檢驗後淨重零點零玖玖公克
），沒收銷燬之；又施用第一級毒品，累犯，處有期徒刑拾月。
應執行有期徒刑貳年拾月，扣案之第一級毒品海洛因貳包（檢驗
前淨重共計零點貳參參公克，檢驗後淨重共計零點貳壹肆公克）
，均沒收銷燬之。
    事  實
一、丁○○於民國91年間因施用毒品案件，經臺灣高雄少年法院
    裁定命入勒戒處所施以觀察、勒戒，勒戒期滿因無繼續施用
    毒品傾向，於91年10月21日釋放出所，而於91年10月25日期
    滿視為執行完畢；嗣於前開觀察、勒戒執行完畢釋放後5 年
    內，再於93年間因竊盜及施用毒品等案件，經本院以93年度
    簡上字第827 號及94年度訴字第2042號分別判決有期徒刑 1
    年及6 月確定，嗣經裁定減刑，並定其應執行刑為有期徒刑
    8 月又15日確定，於96年7 月16日縮短刑期執行完畢。詎猶
    不知悔改，明知海洛因及甲基安非他命分別係毒品危害防制
    條例第2 條第2 項所列之第一級及第二級毒品，不得非法持
    有、施用，仍於上開觀察、勒戒執行完畢釋放後5 年內，再
    於93年間因施用毒品案件，經本院以94年度訴字第2042號判
    處有期徒刑6 月確定後，復分別基於施用第一級毒品海洛因
    及施用第二級毒品甲基安非他命之犯意，於附表所示之施用
    毒品時間、地點，以附表所示之方式，分別施用第一級毒品
    海洛因共4 次及第二級毒品甲基安非他命1 次。嗣分別於附
    表所示之查獲時間、地點為警查獲，並均經丁○○同意採尿
    送驗查獲。
二、案經高雄市政府警察局丙○分局、乙○分局移送及高雄縣政
    府甲○分局報告臺灣高雄地方法院檢察署檢察官偵查起訴。
    理  由
一、本件被告丁○○所犯為死刑、無刑徒刑或最輕本刑為3 年以
    上有期徒刑以外之罪，其於準備程序中就被訴犯罪事實，為
    有罪之陳述，經法官告知簡式審判程序之旨，並聽取當事人
    之意見後，依刑事訴訟法第273 條之1 第1 項規定，裁定由
    受命法官獨任進行簡式審判程序，合先指明。
二、本院得心證之理由：
  (一)上揭犯罪事實，業據被告丁○○於檢察官訊問及本院審理時
    均坦承不諱（見98年度毒偵字第5048號卷第19至20頁，本院
    審訴卷第24、25頁，本院訴字卷第44、53、56頁），且有第
    一級毒品海洛因2 包（如附表編號2 所示之海洛因1 包：檢
    驗前淨重0.124 公克，檢驗後淨重0.115 公克；如附表編號
    4 所示之海洛因1 包：檢驗前淨重0.109 公克，檢驗後淨重
    0.099 公克。共計檢驗前淨重0.233 公克，檢驗後淨重0.21
    4 公克）扣案可稽，並有：(1)附表編號1 部分：高雄市立凱
    旋醫院98年8 月5 日濫用藥物尿液檢驗報告、高雄市政府警
    察局丙○分局偵辦毒品案件嫌疑人尿液採證代碼對照表各 1
    份（見98年度毒偵字第5048號卷第9 、10頁）；(2)附表編號
    2 、3 部分：高雄縣政府警察局甲○分局98年7 月29日扣押
    筆錄、扣押物品目錄表、高雄縣政府警察局甲○分局鳥松分
    駐所偵辦毒品案件尿液採證檢驗對照表、刑事案件陳報單、
    台灣檢驗科技股份有限公司98年8 月12日濫用藥物尿液檢驗
    報告、高雄市立凱旋醫院98年8 月26日濫用藥物成品檢驗鑑
    定書各1 份（見98年度毒偵字第4748號卷第9 至11、16、22
    、31、35頁）；(3)附表編號4 部分：高雄市政府警察局乙○
    分局98年7 月30日搜索扣押筆錄、扣押物品目錄表、高雄市
    政府警察局乙○分局偵辦毒品案件嫌疑人尿液採證代碼對照
    表、高雄市立凱旋醫院98年8 月18日濫用藥物尿液檢驗報告
    、98年9 月17日濫用藥物成品檢驗鑑定書各1 份（見98年度
    毒偵字第5045號卷第7 至10、12-1、50、51頁）；(4)附表編
    號5 部分：高雄縣政府警察局甲○分局甲○派出所偵辦毒品
    案件尿液採證檢驗對照表、台灣檢驗科技股份有限公司98年
    8 月25日濫用藥物尿液檢驗報告、查獲現場照片2 張（見98
    年度毒偵字第5039號卷第19、20、40頁）等證據資料附卷可
    稽。是本件被告之自白已有相當之證據資料予以補強，且與
    事實相符，應堪採認。
  (二)另如附表編號5 所示之犯行（按即起訴書附表編號二之犯行
    ），起訴書所載之犯罪時間為98年7 月30日13時許，然查，
    本件被告丁○○因如附表編號4 所示之施用毒品犯行，於98
    年7 月30日中午12時20分許為警查獲，並於詢問後移送臺灣
    高雄地方法院檢察署檢察官續行偵查，而於同日晚上9 時40
    分許始結束訊問程序，並准予限制住居，有高雄市政府警察
    局乙○分局98年7 月30日搜索扣押筆錄1 份及檢察官訊問筆
    錄、法警報告單各1 紙在卷可稽（見98年度毒偵字第5045號
    卷第7 、39至41頁），由此可知被告於98年7 月30日13時許
    仍在警方詢問之中，當不可能有如附表編號5 所示之施用毒
    品行為，此部分之公訴意旨顯有違誤。又被告如附表編號 4
    、5 所示之犯行，時間雖相距甚近，然經本院比對此2 次被
    告採尿送驗後之驗尿報告所示，被告如附表編號4 所示之施
    用毒品犯行後之尿液中嗎啡濃度經檢驗為24,576ng/ml ，如
    附表編號5 所示之施用毒品犯行後之尿液中嗎啡濃度經檢驗
    為33,500ng/ml ，被告尿液中之嗎啡濃度明顯有增加之跡象
    ，顯示被告於如附表編號4 所示之犯行經採尿後，仍有施用
    第一級毒品海洛因之犯行，至為灼然。綜上所述，公訴意旨
    就附表編號5 所示犯行之犯罪時間之記載既然有誤，而經本
    院調查證據結果，被告於如附表編號4 所示之犯行經採尿後
    ，仍有施用第一級毒品海洛因之犯行，是本院自應依職權將
    附表編號5 所示犯行之犯罪時間更正為「自98年7 月30日晚
    上9 時40分許起（即編號4 案件之檢察官訊問結束之時點）
    至查獲之時止其間之某1 時點」，附此敘明。
  (三)按毒品危害防制條例於92年7 月9 日修正公布，自93年1 月
    9 日施行，其中第20條、第23條將施用毒品之刑事處遇程序
    ，區分為「初犯」及「5 年內再犯」、「5 年後再犯」。依
    其立法理由之說明：「初犯」，經觀察、勒戒或強制戒治後
    ，應為不起訴處分或不付審理之裁定；經觀察、勒戒或強制
    戒治執行完畢釋放後，「5 年內再犯」者，因其再犯率甚高
    ，原實施之觀察、勒戒及強制戒治既已無法收其實效，爰依
    法追訴或裁定交付審理。至於經觀察、勒戒或強制戒治執行
    完畢釋放後，「5 年後再犯」者，前所實施之觀察、勒戒或
    強制戒治已足以遮斷其施用毒品之毒癮，為期自新及協助其
    斷除毒癮，仍適用「初犯」規定，先經觀察、勒戒或強制戒
    治之程序。從而依修正後之規定，僅限於「初犯」及「5 年
    後再犯」二種情形，始應先經觀察、勒戒或強制戒治程序。
    倘被告於5 年內已再犯，經依法追訴處罰，縱其第3 次（或
    第3 次以上）再度施用毒品之時間，在初犯經觀察、勒戒或
    強制戒治執行完畢釋放5 年以後，已不合於「5 年後再犯」
    之規定，且因已於「5 年內再犯」，顯見其再犯率甚高，原
    實施觀察、勒戒或強制戒治，已無法收其實效，即應依該條
    例第10條處罰（最高法院95年5 月9 日95年度第7 次刑事庭
    會議決議參照）。經查，本件被告丁○○前於91年間因施用
    毒品案件，經臺灣高雄少年法院裁定命入勒戒處所施以觀察
    、勒戒，勒戒期滿因無繼續施用毒品傾向，於91年10月21日
    釋放出所，而於91年10月25日期滿視為執行完畢，另於93年
    間復因施用毒品案件，經本院以94年度訴字第2042號判決有
    期徒刑6 月確定之事實，有臺灣高雄地方法院檢察署刑案查
    註紀錄表及臺灣高等法院被告全國前案紀錄表各1 紙附卷可
    稽，是被告雖係於上開觀察、勒戒執行完畢釋放5 年後再犯
    本罪，然其前次所犯本院94年度訴字第2042號施用毒品案件
    ，係在上開觀察、勒戒執行完畢後5 年內所為，而屬「5 年
    內再犯」之情形，依最高法院上開決議之意旨，被告本件施
    用海洛因、甲基安非他命之犯行，即應依法論科。從而，本
    案事證明確，被告犯行堪予認定，應依法論科。
三、查海洛因及甲基安非他命分別係毒品危害防制條例第2 條第
    2 項所稱之第一級及第二級毒品，不得非法持有及施用。核
    被告丁○○所為，如附表編號1 、2 、4 、5 所示之犯行，
    均係犯毒品危害防制條例第10條第1 項之施用第一級毒品罪
    、如附表編號3 所示之犯行，係犯毒品危害防制條例第10條
    第2 項之施用第二級毒品罪。被告持有第一級毒品海洛因及
    第二級毒品甲基安非他命之低度行為，已為施用之高度行為
    所吸收，均不另論罪。被告所犯上開5 罪間，犯意各別，罪
    名互殊，應分論併罰。另被告前於93年間因竊盜及施用毒品
    等案件，經本院以93年度簡上字第827 號及94年度訴字第20
    42號分別判決有期徒刑1 年及6 月確定，嗣經裁定減刑，並
    定其應執行刑為有期徒刑8 月又15日確定，於96年7 月16日
    縮短刑期執行完畢，有臺灣高等法院被告全國前案紀錄表 1
    紙附卷可稽，被告於上開有期徒刑執行完畢5 年內，故意再
    犯本件有期徒刑以上之罪，為累犯，應依刑法第47條第1 項
    規定，均加重其刑。爰審酌被告曾觸犯施用毒品之犯行，雖
    經觀察、勒戒程式，仍未能斷戒施用毒品惡習，顯見其勒戒
    意志不堅，缺乏勒戒動機，本應從重量刑以收刑罰教化之效
    。惟念其施用毒品係對己身殘害，並未造成他人具體危害，
    且能於犯後坦承犯行，態度尚稱良好等一切情狀，酌情分別
    量處如主文所示之刑，並定其應執行之刑，以示儆懲。
四、至扣案之海洛因2 包（如附表編號2 所示之海洛因1 包：檢
    驗前淨重0.124 公克，檢驗後淨重0.115 公克；如附表編號
    4 所示之海洛因1 包：檢驗前淨重0.109 公克，檢驗後淨重
    0.099 公克。共計檢驗前淨重0.233 公克，檢驗後淨重0.21
    4 公克），經鑑定結果，係屬毒品危害防制條例第2 條第 2
    項所稱之第一級毒品，有高雄市立凱旋醫院98年8 月26日、
    98年9 月17日濫用藥物成品檢驗鑑定書各1 紙在卷可參（見
    98年度毒偵字第4748號卷第35頁，98年度毒偵字第5045號卷
    第51頁），應依毒品危害防制條例第18條第1 項前段規定，
    均予宣告沒收銷燬之。另被告丁○○於附表編號5 所示時間
    被查獲之注射針筒1 支，雖據扣案，然被告如附表編號5 所
    示之施用毒品犯行係將第一級毒品海洛因以摻入香菸內點燃
    ，而吸食氣體之方式施用，而非以注射針筒注射海洛因，業
    據被告於偵查及本院審理時供明在卷（見98年度毒偵字第50
    48號卷20頁，本院審訴卷第25頁），該扣案之注射針筒1 支
    顯與本件被告施用第一級毒品犯行無關，爰不依刑法第38條
    第1項 第2 款予以宣告沒收，併此敘明。
據上論斷，應依刑事訴訟法第273 條之1 第1 項、第284 條之 1
、第299 條第1 項前段，毒品危害防制條例第10條第1 項、第 2
項、第18條第1 項前段，刑法第11條前段、第47條第1 項、第51
條第5 款，判決如主文。
本案經檢察官戊○○到庭執行職務。
中    華    民    國    98    年    12    月    30    日
                      刑事第五庭      法  官  陳盈吉
以上正本證明與原本無異。
如不服本判決，應於判決送達後10日內，向本院提出上訴狀。
中    華    民    國    98    年    12    月    30    日
                                      書記官  陳展榮
附表：
┌─┬────┬───┬─────┬────┬────┬─────────┐
│編│施用毒品│施用毒│施用毒品種│查獲時間│查獲地點│查獲經過          │
│號│時間    │品地點│類及方式  │        │        │                  │
├─┼────┼───┼─────┼────┼────┼─────────┤
│1 │98年7 月│高雄市│第一級毒品│98年7 月│高雄市楠│丁○○因形跡可疑遭│
│  │15日上午│丙○區│海洛因以摻│17日上午│梓區建楠│警查獲，經其同意採│
│  │10時許。│建楠橫│入香菸內點│11時20分│橫路巷口│其尿液送驗後發現（│
│  │        │路附近│燃，而吸食│許。    │。      │尿液編號：D98243）│
│  │        │友人家│氣體之方式│        │        │。                │
│  │        │中。  │施用。    │        │        │                  │
├─┼────┼───┼─────┼────┼────┼─────────┤
│2 │98年7 月│高雄縣│第一級毒品│98年7 月│高雄縣鳥│丁○○因形跡可疑遭│
│  │27日下午│大社鄉│海洛因以摻│29日下午│松鄉公園│警查獲，扣得海洛因│
│  │6 時許之│神農廟│入香菸內點│4 時50分│路軍人公│1 包（檢驗前淨重0.│
│  │某1 時點│附近。│燃，而吸食│許。    │墓旁。  │124 公克，檢驗後淨│
│  │。      │      │氣體之方式│        │        │重0.115 公克），並│
│  │        │      │施用。    │        │        │經其同意採其尿液送│
├─┼────┼───┼─────┤        │        │驗後發現（尿液編號│
│3 │98年7 月│高雄縣│第二級毒品│        │        │：316）。         │
│  │27日下午│大社鄉│甲基安非他│        │        │                  │
│  │6 時許之│神農廟│命以以放入│        │        │                  │
│  │某1 時點│附近。│玻璃球吸食│        │        │                  │
│  │。      │      │器用火燒烤│        │        │                  │
│  │        │      │，而吸食氣│        │        │                  │
│  │        │      │體之方式施│        │        │                  │
│  │        │      │用。      │        │        │                  │
├─┼────┼───┼─────┼────┼────┼─────────┤
│4 │98年7 月│高雄市│第一級毒品│98年7 月│高雄縣鳥│丁○○因形跡可疑遭│
│  │30日上午│丙○區│海洛因以摻│30日中午│松鄉仁美│警查獲，扣得海洛因│
│  │8 時許。│阿媽釣│入香菸內點│12時20分│路139 號│1 包（檢驗前淨重0.│
│  │        │蝦場內│燃，而吸食│許。    │前。    │109 公克，檢驗後淨│
│  │        │。    │氣體之方式│        │        │重0.099 公克），並│
│  │        │      │施用。    │        │        │經其同意採其尿液送│
│  │        │      │          │        │        │驗後發現（尿液編號│
│  │        │      │          │        │        │：F98383）。      │
├─┼────┼───┼─────┼────┼────┼─────────┤
│5 │自98年 7│高雄縣│第一級毒品│98年7 月│高雄縣仁│丁○○進入上開查獲│
│  │月30日晚│甲○鄉│海洛因以摻│31日上午│武鄉文武│地點欲以針筒施用海│
│  │上9 時40│殯儀館│入香菸內點│10時15分│村中華路│洛因時，因形跡可疑│
│  │分許起（│廁所內│燃，而吸食│許。    │40號（季│遭警查獲，並經其同│
│  │即編號 4│。    │氣體之方式│        │洋泡沫紅│意採其尿液送驗後發│
│  │案件之檢│      │施用。    │        │茶店）。│現（尿液編號： 322│
│  │察官訊問│      │          │        │        │）。              │
│  │結束之時│      │          │        │        │                  │
│  │點）至查│      │          │        │        │                  │
│  │獲之時止│      │          │        │        │                  │
│  │其間之某│      │          │        │        │                  │
│  │1 時點。│      │          │        │        │                  │
└─┴────┴───┴─────┴────┴────┴─────────┘
附錄本判決論罪科刑法條：
毒品危害防制條例第10條
施用第1級毒品者，處6月以上5年以下有期徒刑。
施用第2級毒品者，處3年以下有期徒刑。

司法院資訊處製作；財團法人民間司法改革基金會備份。
